【裁判字號】    99,聲,20
【裁判日期】    990114
【裁判案由】    返還擔保金
【裁判全文】
臺灣嘉義地方法院民事裁定  99年度聲字第20號
聲  請  人  乙○○
相  對  人  甲○○
上列當事人間聲請返還擔保金事件，本院裁定如下：
    主  文
聲請駁回。
聲請訴訟費用由聲請人負擔。
    理  由
一、按應供擔保之原因消滅，供擔保人證明受擔保利益人同意返
    還者，或訴訟終結後，供擔保人證明已定20日以上之期間，
    催告受擔保利益人行使權利而未行使者，或法院依供擔保人
    之聲請，通知受擔保利益人於一定期間內行使權利，並向法
    院為行使權利之證明而未證明者，法院應依供擔保人之聲請
    ，以裁定命返還其提存物或保證書，民事訴訟法第104條第1
    項定有明文。上開規定，依同法第106 條之規定，於其他依
    法令供訴訟上之擔保者，亦準用之。次按宣告債權人供擔保
    後得為假扣押，同時宣告債務人得預供擔保撤銷假扣押之裁
    判，係為平衡雙方之利益，在債權人所供擔保之場合，係備
    不當假扣押時賠償債務人之用，在債務人預供擔保之情形，
    則係預為不當阻止假扣押時賠償債權人而定；準此，因釋明
    假扣押之原因而供之擔保，係擔保債務人因假扣押所應受之
    損害，故必待無損害發生，或債權人本案勝訴確定，或就所
    生之損害已經賠償時，始得謂供擔保之原因消滅（最高法院
    53年台抗字第279 號裁定參照），反之，在債務人因撤銷假
    扣押而預供擔保之情形，亦應為相同之解釋。
二、本件聲請意旨略以：聲請人與相對人間請求假扣押事件，聲
    請人前依本院95年度裁全字第1192號民事裁定，曾提供新臺
    幣（下同）785,000 元為反擔保金，請求撤銷假扣押，並以
    本院95年度存字第779 號提存事件提存在案。茲因前開假扣
    押事件本案訴訟業已判決確定，相對人勝訴部分業經其聲請
    本院98年度司執字第27608 號全部執行完畢，相對人已無損
    害可言，故應供擔之原因業已消滅，聲請人依法自得請求返
    還本件賸餘之擔保金684,147元｛計算式：反擔保金785,000
    元－(執行費1,000元＋相對人勝訴金額75,117元＋訴訟費用
    【含利息】24,736 元）＝684,147元｝，並提出提存書、假
    扣押裁定、最高法院裁判書、本院執行處函為證等語。
三、經查，聲請人主張之事實，固據其提出提存書、假扣押裁定
    、最高法院裁判書、本院執行處函等為證，並經本院依職權
    調閱本院98年度司執字第27608 號訴訟費用執行之強制執行
    卷宗查明屬實。惟依首開說明，聲請人為撤銷假扣押所提供
    之反擔保金，其性質為擔保受擔保利益人即相對人因撤銷假
    扣押所生之損害，而本件聲請人就前開假扣押事件本案訴訟
    業經判決部分敗訴確定，而此部分雖經相對人聲請本院強制
    執行，惟聲請人並未證明相對人完全未因聲請人供擔保撤銷
    假扣押而受損害，亦未證明聲請人就相對人所生之損害已經
    全部賠償完竣，依首揭說明，自難認本件供擔保之原因已經
    消滅，且聲請人又未能證明相對人同意返還上開擔保金，或
    已定20日以上之期間催告相對人行使權利，而相對人未為行
    使。綜上所述，聲請人依民事訴訟法第104條第1項第1 款規
    定聲請返還擔保金，不合法定要件，其聲請於法不符，應予
    駁回。
四、依民事訴訟法第95條、第78條裁定如主文。
中    華    民    國    99    年    1    月    14    日
                  民一庭法  官  周俞宏
以上正本係照原本作成
如對本裁定抗告須於裁定送達後10日內向本院提出抗告狀，並應
繳納抗告裁判費新臺幣1,000元
中    華    民    國    99    年    1    月    14    日
                        書記官  劉怡欣

司法院資訊處製作；財團法人民間司法改革基金會備份。
